最高法院刑事判決　　　　　　　九十六年度台上字第九二九號
上　訴　人　甲○○
選任辯護人　戴國石律師
上列上訴人因違反貪污治罪條例案件，不服台灣高等法院高雄分
院中華民國九十五年十月三日第二審更審判決（九十五年度上更
(二)字第二五七號，起訴案號：台灣高雄地方法院檢察署九十一年
度偵字第一０一四、一七二六號），提起上訴，本院判決如下：
    主  文
原判決撤銷，發回台灣高等法院高雄分院。
    理  由
本件原判決撤銷第一審之科刑判決，改判仍論處上訴人甲○○依
據法令從事公務之人員，對於職務上之行為，收受賄賂罪刑，固
非無見。
惟查：一、有罪判決書所記載之犯罪事實，為論罪科刑適用法律
之基礎，故凡於適用法律有關之重要事項，必須詳加認定，明確
記載，然後於理由內敘明犯罪事實所憑之證據及認定之理由，始
足為適用法律之依據。抑且，事實之認定倘非具體明確，一但導
致被告無從對之為準確之提辯防禦，即難謂並無妨礙其在憲法上
所保障訴訟權之正當行使。原判決於事實欄載稱上訴人係行政院
勞工委員會南區勞動檢查所（下稱南檢所）檢查員，於民國八十
七年九月二十二日前往國軍八一四醫院岡山分院為電梯裝設工程
之竣工檢查後，再發函該醫院要求再檢送馬達之型錄及規格資料
，並指派人員至該所解說，承攬該工程之中國菱電股份有限公司
（下稱中國菱電公司）承辦人員認為上訴人係藉故刁難，且為求
能儘快取得檢查合格證書以履行契約義務、收取工程尾款，乃透
過並委由黃耀宗與上訴人接觸以協助該公司取得合格證書，經黃
耀宗允諾協助後，即到南檢所找上訴人洽商，上訴人遂向黃耀宗
表示需新台幣（下同）二萬元活動費始能取得合格證，黃耀宗將
上情轉知中國菱電公司高雄分公司管理課課長王勝益及總務蔡曜
松，經中國菱電公司人員同意後，黃耀宗即邀約上訴人及王勝益
、蔡曜松等人於八十八年八月十日中午前往南檢所附近之「寒軒
餐廳」用餐，俟用餐完畢自寒軒餐廳二樓步行下樓離開之際，黃
耀宗即將裝有二萬元賄款之信封袋交予上訴人，上訴人竟對於職
務上之行為收受該賄賂款等情，乃認上訴人所為成立貪污治罪條
例第五條第一項第三款之對於職務上之行為收受賄賂罪，其要求
之行為應為收受之行為所吸收，不另論罪。然上訴人於原審否認
黃耀宗曾到南檢所與其談及賄款之事，並陳稱：依其辦公室位置
，不可能與黃耀宗談論及為索賄之表示，第一審判決對黃耀宗於
何時、在何地點與上訴人見面洽商賄款之事實，亦未於判決內詳
為記載認定，於法不合云云（見原審更(二)卷第五六、五七頁）；
黃耀宗受王勝益等人委託後，究竟係在何時間前往南檢所，並在
南檢所之何處與上訴人會面，及上訴人有無在該處與黃耀宗談論
並要求賄賂之可能？攸關黃耀宗此部分所述之真實性如何，及上
訴人否認犯行所辯之可否採信，即有必要逐予究明，原判決未為
詳查及翔實記載認定，自難認適法。二、第一審九十二年六月十
日訊問筆錄第四頁關於法官訊問證人蔡曜松「是否有將被告所要
求之賄款二萬元交予證人黃耀宗轉交給被告？」一節，蔡曜松答
稱：「我當時是中國菱電公司高雄管理課專員，辦理總務業務，
信封是由梁俊雄直接交給我。」（見第一審卷第三一頁），經原
審勘驗該期日之法庭錄音內容後，該證人則係答稱：「……錢是
用信封裝好，不知是多少，是公司會計游雯惠直接將信封交給我
」，續又稱：「信封是梁俊雄直接交給我，他沒說是什麼東西，
梁俊雄交給我二包」云云（見原審上訴卷第六三頁），其對於何
人將裝有賄款之信封交伊，供述不一，其中何者可信？又該證人
前後兩歧之供述，對其所供行賄上訴人真實性之認定有無影響？
原審未為證據之取捨說明，亦嫌理由欠備。以上或為上訴意旨所
指摘，或為本院得依職權調查之事項，應認原判決仍有撤銷發回
更審之原因。
據上論結，應依刑事訴訟法第三百九十七條、第四百零一條，判
決如主文。
中　　華　　民　　國　九十六　年　　二　　月　 十四　 日
                      最高法院刑事第六庭
                          審判長法官  呂　潮　澤
                                法官  吳　昆　仁
                                法官  孫　增　同
                                法官  趙　文　淵
                                法官  吳　　　燦
      本件正本證明與原本無異
                                      書  記  官
中　　華　　民　　國　九十六　年　　三　　月　　一　　日
                                                     G
